臺灣桃園地方法院民事判決　　　　　　　　　　　　　　九十二年訴字第一三○七號
　　原　　　告　　丙○○
　　兼法定代理人　乙○○
　　訴訟代理人　　丁○○
　　被　　　告　　甲○○
　　訴訟代理人　　簡長順律師
右當事人間請求損害賠償事件，原告就本院九十一年度交易字第三四二號刑事案件提
起附帶民事訴訟（九十一年度交附民字第一０三號），經本院刑事庭裁定移送前來，
於民國九十三年一月十三日辯論終結，本院判決如左：
    主    文
被告應給付原告丙○○新臺幣萬仟佰拾元，及自民國九十二年十月九日起
至清償日止，按週年利率百分之五計算之利息。
被告應給付原告乙○○新臺幣壹萬陸仟陸佰陸拾柒元，及自民國九十二年三月十九日
起至清償日止，按年息百分之五計算之利息。
原告其餘之訴駁回。
訴訟費用由被告負擔十分之一，由原告丙○○負擔十分之七，餘由原告乙○○負擔。
本判決第一項及第二項得為假執行。但被告分別以新臺幣萬仟佰拾元為原
告丙○○預供擔保，以新臺幣壹萬陸仟陸佰陸拾柒元為原告乙○○預供擔保，得免為
假執行。
原告其餘之假執行聲請駁回。
    事    實
甲、原告方面：
  一、聲明：
  　(一)被告應給付原告丙○○新臺幣（下同）一百五十萬元及自九十二年十月九日起
      至清償日止，按週年利率百分之五計算之利息。
    (二)被告應給付原告乙○○二十二萬元及自訴狀繕本送達翌日起至清償日止按年息
      百分之五計算之利息。
    (三)原告願供擔保請准宣告假執行。
  二、陳述：
    (一)被告於民國九十年八月二十七日十八時三十分許騎乘機車，在桃園縣龜山鄉○○路四十之二號前，因過失撞擊原告乙○○所騎乘後載其子丙○○之機車，使
      原告乙○○受有右前臂擦傷、右肘及右前臂鈍挫傷、右大腿鈍挫傷；原告丙○○受有右膝挫傷之傷害。
    (二)原告領有駕照，在左轉時曾停留在馬路中線一會兒，並於安全視距下，確定對
      向無來車方才左轉，且原告當時已左轉完成，而被告係無照駕駛重型機車，其
      雖為直行車，但已見原告騎車自對向轉彎而來卻不作任何安全措施，攔腰撞上
      原告的機車，被告之過失程度高於原告。
    (三)原告張浚偉因受撞擊而飛出摔至大馬路上，車禍剛發生時，原告張浚偉甚至不
      敢再碰機車，對一個年僅七、八歲的小孩而言，屬嚴重之傷害，白天丙○○都
      需要人陪伴在床，在半夜三更時更是不斷重覆夢到車禍當天飛出去的情況，使
      其晚上不斷哭鬧發抖，無法安心入眠，致原告乙○○上班時無法專心工作，而
      不得不辭職，照顧小孩，原告二人所受之精神傷害至鉅，爰依民法第一百八十
      四條第一項之規定，請求被告賠償原告二人如聲明所示之精神慰撫金。
  三、證據：提出乙○○九十年度各類所得扣繳暨免扣繳憑單影本、原告丙○○診斷
      證明書影本各乙份為證。
乙、被告方面：
  一、聲明：
    (一)駁回原告之訴及假執行之聲請。
    (二)訴訟費用由原告負擔。
    (三)如為不利之判決，請准供擔保宣告免為假執行。
  二、陳述：
    (一)原告乙○○是在被告直行騎到案發地點才突然左轉彎而撞擊被告，其行為方為
      本件車禍發生之主因，又本件車禍依刑事庭認定之結果（本院九十一年度交易
      字第三四二號、臺灣高等法院九十二年度交上易字第二七九號）確定判決結果
      ，兩造均有過失，且原告乙○○之過失重於被告，此部分應依過失比例計算損
      害金額。另原告乙○○係原告張浚偉之法定代理人，依民法第二百一十七條第
      三項規定，亦應依過失相抵予以適用。
    (二)原告丙○○之精神慰撫金高達一百五十萬元，原告乙○○僅受有微傷，其精神
      慰撫金即要求二十二萬元，亦顯過高。
丙、本院依職權調閱本院九十一年度交易字第三四二號、臺灣高等法院九十二年度交
    上易字第二七九號刑事卷宗（含偵查卷）。
    理    由
壹、程序方面：
一、按訴狀送達後，原告不得將原訴變更或追加他訴，但擴張或減縮應受判決事項之
    聲明者，不在此限，民事訴訟法第二百五十五條第一項第三款定有明文。本件原
    告原起訴請求被告給付一百九十九萬一千七百元及自起訴狀繕本送達被告翌日起
    至清償日止，按年息百分之五計算之利息，嗣於本院審理中對於醫藥費五千元、
    工作損失二十五萬元、財物損失（機車修理費一千七百元、心理諮商費一萬五千
    元）等部分之請求表示減縮不為請求，此係減縮應受判決事項之聲明，揆諸前揭
    法條規定，自應准許。
貳、實體方面：
一、原告起訴主張被告於九十年八月二十七日十八時三十分許無照騎乘機車，在桃園
    縣龜山鄉○○路四十之二號前，已見原告騎車自對向轉彎而來卻不作任何安全措
    施，而攔腰撞擊原告乙○○所騎乘後載其子丙○○之機車，使原告乙○○受有右
    前臂擦傷、右肘及右前臂鈍挫傷、右大腿鈍挫傷；原告丙○○受有右膝挫傷之傷
    害，原告二人因此受有精神上極大之傷害，爰依侵權行為的法律關係而請求精神
    上之慰撫金。被告則以原告二人慰撫金請求之金額過高，且本件車禍之發生兩造
    均有過失，而原告乙○○突然左轉彎撞擊被告所騎乘之機車，方為本件車禍發生
    之主因，故原告乙○○之過失重於被告，應依過失相抵而予減少原告求償之金額
    等語置辯。
二、原告起訴主張被告於九十年八月二十七日十八時三十分許無照騎乘車號ＭＦＸ－
    六七二號機車，在桃園縣龜山鄉○○路四十之二號前，與原告乙○○所騎乘後載
    其子即原告丙○○之車號ＥＷＷ－二二一號機車發生碰撞，使原告乙○○受有右
    前臂擦傷、右肘及右前臂鈍挫傷、右大腿鈍挫傷；原告丙○○受有右膝挫傷之傷
    害的事實乙節，業據原告提出原告丙○○之診斷證明書乙紙、且據本院依職調閱
    本院九十一年度交易字第三四二號刑事卷宗（含偵查卷，內有原告乙○○之診斷
    證明書）核閱無訛，且為被告所不爭執，堪信為實在。
三、二造對於雙方是否均有過失，及何方之過失程度較高，雖有爭執，惟查：
　(一)本院依職權調閱本院九十一年度交易字第三四二號、臺灣高等法院九十二年度交
    上易字第二七九號刑事卷宗（含偵查卷），原告乙○○於本院刑事庭訊問時供承
    ：伊斯時係欲左轉至對向頂興路四十之二號店面購買飲料，在左轉前伊完全未看
    到對向車道被告甲○○之機車正直駛而來等語；參以目擊證人陳金井證稱：伊當
    時騎車在乙○○後面，伊看到乙○○忽然左轉，就聽到砰一聲，乙○○在伊前面
    ，忽然車速慢下來就直接轉彎等語；再斟諸二造對於二機車擦撞處，係在頂興路
    四十之二號店面前路邊之事實均不爭執，足見原告乙○○所騎乘之機車斯時是左
    轉車，其左轉前顯有未注意禮讓直行車先行之過失。
　(二)依原告乙○○之機車係機車右側前方踏板擦損，而被告機車則是「車頭前方菜籃
    」及左把手壞掉之情；及二人受傷情形係被告甲○○右鎖骨複雜性骨折、「兩膝
    」擦挫傷，原告乙○○則係「右前臂」擦傷、「右肘」及「右前臂」鈍挫傷、「
    右大腿」鈍挫傷（均是身體右側受傷）等情，參互以觀，堪認本件車禍二車撞擊
    情形，應係被告甲○○所騎乘機車之車頭，撞擊原告乙○○機車之右前側部位，
    故而產生被告甲○○機車車頭菜籃毀損、甲○○兩膝受傷，而被告乙○○機車右
    側前方踏板擦損，乙○○則傷勢均在身體右側鈍挫傷的情形。準此，原告乙○○
    機車斯時左轉之動態，應係在被告甲○○所騎乘機車之前方，則原告乙○○機車
    斯時之動態，應為被告甲○○斯時騎乘機車之車前狀況，被告甲○○自應予以注
    意，並注意隨時採取必要之安全措施。詎被告甲○○於本院刑事庭訊問時供稱：
    「妳看到她（指原告乙○○）的車時有無做任何緊急措施？有無車速慢下來？」
    ，被告甲○○供稱：「沒有，我本來車速就很慢，她忽然轉過來，使我撞上去，
    我的車速只有一、二十（公里）」等語，再佐以目擊證人陳金井之上述證稱：乙○○機車忽然「車速慢下來」就直接轉彎等語，則被告乙○○左轉彎前即已將車
    速降低，其雖係忽然轉彎，然被告甲○○既於前開刑事案件訊問時均供稱伊遠遠
    就看到乙○○之機車等語，衡情，其應理可注意乙○○之機車左轉過來；另斟諸
    上述二車斯時之擦撞處係在頂興路四十之二號店前路邊，堪認原告乙○○之機車
    已左轉橫越過對向車道抵達四十之二號店前，則被告甲○○理應可注意採取必要
    之安全避煞措施，以避免危險的發生，惟其並未減速煞停或採取其他必要之安全
    措施，自有疏未注意採取必要安全措施之過失。
  (三)按汽車左轉彎時，轉彎車輛應讓直行車輛先行；又駕駛人應注意車前狀況，並隨
    時採取必要之安全措施，道路交通安全規則第一百零二條第一項第六款、第九十
    四條第三項分別定有明文。二造駕車自應分別注意前開交通安全規則之規定，而
    肇事當時天候為陰天，夜間有照明，道路路面乾燥無缺陷亦無障礙物，視距良好
    ，衡無不能注意之情事，二人竟均疏未注意，原告乙○○疏未注意禮讓直行車先
    行，貿然左轉，被告甲○○疏未注意採取必要之安全措施，其二人均有過失至為
    明確。且衡諸上述車禍事故發生之始末，原告乙○○為轉彎車，被告甲○○為直
    行車，原告乙○○係忽然車速慢下來就「直接轉彎」，且據其於刑事案件訊問時
    陳稱：其在左轉前完全未看到對向車道被告甲○○之機車正直駛而來等情，堪認
    斯時路權應係歸屬於被告甲○○，是原告乙○○之上述過失應為本件車禍事故發
    生之主因，則其過失程度應高於被告至明。另原告雖主張被告係無照駕駛有較大
    的過失云云，惟查駕駛執照之有無僅係交通主管機關行政管理之措施，衡諸前述
    車禍發生之經過情節，本件交通事故之發生應與被告甲○○騎車之技術經驗無關
    ，而與雙方行車時是否有互為禮讓之駕車態度有關，是原告之主張顯無足採。又
    原告就本件車禍之發生固亦有過失，然被告之過失責任並不因此而得免除。
四、按因故意或過失，不法侵害他人之權利者，負損害賠償責任；不法侵害他人之身
    體、健康、名譽、自由、信用、隱私、貞操、或不法侵害其他人格法益而情節重
    大者，被害人雖非財產上之損害，亦得請求賠償相當之金額，民法第一百八十四
    條第一項及第一百九十五條第一項分別定有明文。原告乙○○因本件車禍受有右
    前臂擦傷、右肘及右前臂鈍挫傷、右大腿鈍挫傷之傷害；原告丙○○乘坐於乙○○所騎乘機車之後座，亦因此受有右膝挫傷之傷害，其二人所受之傷害與原告乙○○、被告甲○○之過失間，顯均有相當因果關係。本件被告因過失不法侵害原
    告二人之身體，自應對原告二人負損害賠償責任。查原告二人所受之傷勢均僅為
    皮膚之挫擦傷（原告乙○○係右前臂擦傷、右肘及右前臂鈍挫傷、右大腿鈍挫傷
    ；原告丙○○係右膝挫傷）；惟原告丙○○係八十三年二月十五日生，於車禍事
    故發生時僅約八歲，尚屬懵懂稚齡兒童，於車禍發生時其精神上所受之驚嚇傷害
    程度應稍高；又查，原告乙○○為六十一年一月二十七日生，高職畢業，於事故
    發生前在明碁電通股份有限公司擔任會計、倉管工作，月薪約二萬二千元，並無
    存款及動產或不動產；被告為二十七年十一月二十日生，未受教育，於事故發生
    前在市場作手工買賣，每日約有二千元之獲利，亦無不動產等事實，有原告所提
    出之九十年度各類所得扣繳暨免扣繳憑單影本在卷可佐，且為二造均不爭執，堪
    認屬實。爰斟酌上開情節及兩造之身分、地位、教育程度、經濟能力等一切情狀
    ，認原告丙○○請求被告賠償精神慰撫金一百五十萬元尚屬過高，應以十萬元為
    適當；原告乙○○請求被告賠償精神慰撫金二十二萬元亦屬過高，應以五萬元為
    適當。
五、按損害之發生或擴大，被害人與有過失者，法院得減輕賠償金額或免除之，民法
    第二百十七條第一項定有明文。關於非財產上之損害，被害人對於損害之發生或
    擴大與有過失者，因民法第二百十七條既未將之除外，依公平之原則，自應一體
    適用。查本件車禍之發生被告固有對於車前狀況疏未注意採取必要安全措施之過
    失，然原告乙○○在左轉前疏未注意禮讓直行車先行，為本件車禍事故發生之主
    因，已如前述，是應認原告就其損害之發生與有過失。茲審酌本件車禍之發生，
    原告乙○○之前述過失為肇事主要原因，其就損害發生原因力之強弱程度，應負
    三分之二過失責任，被告應負三分之一過失責任。另原告丙○○乘坐於其母即原
    告乙○○所騎乘之機車後座，其因藉駕駛人乙○○載送而擴大其活動範圍，應認
    原告乙○○駕駛機車為其使用人，而其使用人之過失，視同其本人之過失，而適
    用過失相抵法則（最高法院七十四年台上字一一七０號、七十三年台上字第二二
    ０一號判例參照），是爰依刑法第二百十七條第一項過失相抵原則，按被告過失
    程度減輕其賠償責任三分之二。依此計算，原告丙○○得請求被告賠償之數額為
    三萬三千三百三十三元（100000÷3＝33333，小數點以下四捨五入）；原告乙○○得請求被告賠償之數額為一萬六千六百六十七元（ 50000÷3＝16667，小數點
    以下四捨五入）。
六、從而，原告本於侵權行為之法律關係，訴請被告賠償原告丙○○三萬三千三百三
    十三元，及自九十二年十月九日起至清償日止，按週年利率百分之五計算之利息
    ；另請求被告賠償原告乙○○一萬六千六百六十七元，及自起訴狀繕本送達被告
    翌日即九十二年三月十九日起至清償日止，按年息百分之五計算之利息，其二人
    於此範圍內請求被告如數賠償，洵屬有據，應予准許，其逾此部分之請求即為無
    理由，應予駁回。
七、本件兩造均陳明願供擔保，請准宣告假執行及免為假執行，經核有關原告勝訴部
    分因金額未逾五十萬元，爰依民事訴訟法第三百八十九條第一項第五款之規定，
    依職權宣告假執行，而被告請准宣告免為假執行之部分，合於法律規定，爰就主
    文第一項及第二項部分，分別酌定相當之擔保金額予以准許。至於原告其餘假執
    行之聲請，因訴之駁回而失所附麗，應予駁回，附此敘明。
八、結論：本件原告之訴，為一部有理由，一部無理由，並依民事訴訟法第七十九條
    、第三百八十九條第一項第五款、第三百九十二條，判決如主文。
中　　　華　　　民　　　國　　九十三　　年　　　一　　　月　　二十九　　日
                                臺灣桃園地方法院民事第一庭
~B法　　　官　林曉芳
右為正本，係照原本作成。
如對本判決上訴，須於判決送達後廿日內向本院提出上訴狀
中　　　華　　　民　　　國　　九十三　　年　　　一　　　月　　二十九　　日
~B法院書記官　劉德壽
